臺灣臺南地方法院刑事判決
110年度交簡上字第182號
上  訴  人  臺灣臺南地方檢察署檢察官
上  訴  人  
即  被  告  張益順


選任辯護人  邱銘峯律師
上列上訴人因被告過失傷害案件，不服本院110年度交簡字第106
9號中華民國110年8月31日第一審簡易判決（聲請簡易判決處刑
案號：109年度調偵字第2300號），提起上訴，本院管轄之第二
審合議庭判決如下：
    主  文
上訴駁回。
    犯罪事實
一、張益順於民國108年7月17日17時許，駕駛車牌號碼0000-00
    號自用小客車（下稱甲車）搭載謝宛淩、邱洵、杜宜芳、劉
    芳瑜、廖晨祐、温惠如，沿臺南市七股區台17線公路由南往
    北方向行駛，行經與南26線公路路口，作左轉，本應注意轉
    彎車應讓直行車先行，而依當時天氣晴、日間自然光線、柏
    油路面乾燥無缺陷、無障礙物、視距良好等情形下，並無不
    能注意之情事，張益順疏未注意，適有洪誠陽（經原審判處
    有期徒刑5月確定）駕駛車牌號碼00-0000號自用小貨車（下
    稱乙車），沿同路段由北往南方向對向駛來，本應注意飲用
    酒類後其吐氣所含酒精濃度達每公升0.15毫克或血液中酒精
    濃度達0.03％以上不得駕車、駕駛人應注意車前狀況，並隨
    時採取必要之安全措施，且行車時速不得超過50公里，並無
    不能注意之情事，洪誠陽亦疏未注意，兩車發生碰撞，嗣張
    益順駕駛甲車再撞擊高明生停放超商停車場之車牌號碼0000
    -00號自用小客車，致謝宛淩受有右肩挫傷；邱洵受有頭部
    鈍挫傷、右側前臂挫傷、左側膝部挫傷併擦傷；杜宜芳受有
    頭臉部及肢體多處擦挫傷；劉芳瑜受有左肩挫傷；廖晨祐受
    有右手肘挫擦傷、雙膝部擦傷；温惠如受有頭部鈍傷併前額
    擦傷、疑右眼表面異物、右肩膀挫傷；洪誠陽受有右側第五
    肋骨骨折併氣胸、右側股骨髁上骨折、右側脛骨、腓骨開放
    性粉碎骨折併皮膚及骨缺損、左側股骨粗隆下骨折、左側尺
    骨骨折、肝臟撕裂傷、左手背、左小腿撕裂傷；張益順受有
    頭部鈍傷、左側手肘擦傷、雙膝擦傷併挫傷等傷害。洪誠陽
    送醫急救，並對其為抽血檢驗，測得其血液酒精濃度達37MG
    /DL（換算吐氣所含酒精濃度為每公升0.18毫克）。
二、案經洪誠陽、張益順、謝宛淩、邱洵、杜宜芳、劉芳瑜、廖
    晨祐、温惠如訴由臺南市政府警察局佳里分局報告臺灣臺南
    地方檢察署檢察官偵查後聲請以簡易判決處刑。
    理  由
一、本案下列所引之供述證據，檢察官、被告張益順於本院依法
    調查上開證據之過程中，均已明瞭其內容而足以判斷有無刑
    事訴訟法第159條第1項不得為證據之情事，而於本院準備程
    序及本案言詞辯論程序就相關事證之證據能力均未聲明異議
    ，本院審酌該等證據作成時之情況，並無違法取證或其他瑕
    疵，認為適於作為本案認定事實之依據，該等供述證據自得
    為本案之證據使用。其餘引用之非供述證據，均與本案犯罪
    待證事實具有證據關聯性，且無證據證明有何違法取證之情
    事，並經本院於審理期日依法踐行調查證據程序，亦得為本
    案之證據使用。
二、認定犯罪事實所憑之證據及理由：
　㈠上開犯罪事實，業據被告於偵查、原審及本院審理時均坦承
    不諱，核與證人高明生、洪嘉林於警詢、證人謝宛淩、邱洵
    、杜宜芳、劉芳瑜、廖晨祐、温惠如於警詢、偵查中、證人
    即告訴人兼同案被告洪誠陽（下稱洪誠陽）於警詢、偵查中
    及原審之證述情節大致相符，並有謝宛淩之台灣基督長老教
    會新樓醫院財團法人麻豆新樓醫院（下稱麻豆新樓醫院）診
    斷證明書（警卷第51頁）、邱洵之麻豆新樓醫院診斷證明書
    （警卷第63頁）、杜宜芳之奇美醫療財團法人佳里奇美醫院
    （下稱佳里奇美醫院）診斷證明書（警卷第75頁）、劉芳瑜
    之麻豆新樓醫院診斷證明書（警卷第89頁）、廖晨祐之佳里
    奇美醫院診斷證明書（警卷第101頁）、温惠如之佳里奇美
    醫院診斷證明書（警卷第113頁）、臺南市政府警察局佳里
    分局道路交通事故現場圖（警卷第119頁）、道路交通事故
    調查表㈠、㈡（警卷第121至127頁）各1份、臺南市政府警察
    局佳里分局交通分隊道路交通事故現場照片32張（警卷第13
    9至169頁）、車輛詳細資料報表【車牌號碼：0000-00號】
    （警卷第173頁）、洪誠陽之108年9月19日奇美醫療財團法
    人奇美醫院（下稱永康奇美醫院）診斷證明書（警卷第37頁
    ）、洪誠陽之108年7月31日永康奇美醫院診斷證明書（警卷
    第39頁）、洪誠陽之臺南市政府警察局佳里分局道路交通事
    故當事人酒精測定紀錄表暨佳里奇美醫院藥毒物檢驗單（警
    卷第129頁）、洪誠陽之刑法第一百八十五條之三案件測試
    觀察紀錄表（警卷第133頁）、洪誠陽之臺南市政府警察局
    舉發違反道路交通管理事件通知單（警卷第135頁）、車輛
    詳細資料報表【乙車】（警卷第171頁）、被告之麻豆新樓
    醫院診斷證明書（警卷第21頁）、被告之臺南市政府警察局
    佳里分局道路交通事故當事人酒精測定紀錄表（警卷第131
    頁）各1份在卷可佐，足認被告上揭自白與事實相符，堪以
    採信。
　㈡按汽車行駛至交岔路口，轉彎車應讓直行車先行，道路交通
    安全規則第102條第1項第7款定有明文。經查，被告考領有
    普通小型車駕駛執照，有前述道路交通事故調查報告表㈡在
    卷可按，其對上開道路交通安全規則應有認知。而依當時天
    候晴、日間自然光線、柏油路面乾燥、無缺陷、無障礙物、
    視距良好，客觀上並無不能注意之情事，有前揭道路交通事
    故調查報告表㈠附卷可參，被告竟疏未注意駕駛甲車貿然左
    轉，因而與洪誠陽駕駛之乙車發生碰撞，致洪誠陽受有前揭
    傷害，被告確有違反上開注意義務之過失甚明。又本案經檢
    察官囑託臺南市車輛行車事故鑑定委員會鑑定本件交通事故
    之肇事原因，鑑定意見：「一、張益順駕駛自小客車，轉彎
    車未讓直行車先行，為肇事原因。二、洪誠陽酒精測定值超
    過標準駕駛自小貨車，超速行駛，未注意車前狀況，同為肇
    事原因。三、高明生無肇事因素」，有臺南市車輛行車事故
    鑑定委員會109年9月4日南市交鑑字第1091091508號函暨所
    附南鑑0000000案鑑定意見書1份在卷可考（偵2卷第27至30
    頁）。復經檢察官送臺南市車輛行車事故鑑定覆議委員會覆
    議，覆議意見：「同臺南市車輛行車事故鑑定會之鑑定意見
    」，有臺南市政府110年1月21日府交智安字第1100142817號
    函暨所附南覆0000000案覆議意見書1份附卷足憑（偵3卷第3
    5至38頁），更加顯示被告就本件事故之發生確有過失。而
    被告之過失駕駛行為，造成洪誠陽受有前揭傷害，已如前述
    ，兩者間具有相當因果關係，被告應負過失責任甚明。至於
    洪誠陽雖有酒精測定值超過標準駕駛自用小貨車，超速行駛
    ，未注意車前狀況等過失，惟此僅係影響被告就本件事故所
    致過失傷害犯行責任之輕重，並不影響被告上開過失責任之
    成立，附此說明。
　㈢綜上所述，本案事證明確，被告過失傷害犯行，堪以認定，
    應予依法論科。
三、核被告所為，係犯刑法第284條前段之過失傷害罪。被告於
    肇事後，報案人或勤務中心轉來資料未報明肇事人姓名，處
    理人員前往現場處理時，被告在場，並當場承認為肇事人等
    情，有臺南市政府警察局佳里分局交通分隊道路交通事故肇
    事人自首情形紀錄表1份存卷可參（警卷第137頁），堪認被
    告係在有偵查犯罪職權之公務員知悉犯罪事實與犯罪之人前
    ，自首而接受裁判，與刑法第62條前段自首之要件相符，爰
    依法減輕其刑。
四、原審以被告罪證明確，及符合自首情形而依法減輕其刑，並
    審酌被告駕駛動力交通工具於道路上行駛，本應小心謹慎以
    維自身及他人之安全，被告轉彎車未讓直行車先行，而肇致
    本件交通事故，與洪誠陽均為肇事原因，雖搭乘被告車輛之
    謝宛淩、邱洵、杜宜芳、劉芳瑜、廖晨祐及溫惠如僅對洪誠
    陽提出告訴，未對被告提出告訴，惟被告與洪誠陽之過失，
    致其等及謝宛淩等6人各受有如犯罪事實欄所載之傷害，惟
    念及被告犯後坦承犯行之態度，並考量被告與洪誠陽未能達
    成和解，暨其智識程度、家庭經濟狀況等一切情狀，以簡易
    判決就被告所犯上開之罪，量處有期徒刑5月，並諭知如易
    科罰金，以新臺幣（下同）1,000元折算1日。經核原審判決
    認事用法並無違誤，量刑亦無不當。
五、駁回上訴之理由：　　
　㈠檢察官循洪誠陽之請求上訴意旨略以：洪誠陽於車禍事故後
    ，另經診治認受有「右側脛骨複雜性開放性骨折術後骨髓炎
    、肺炎、敗血症、心臟衰竭合併急性肺水腫」之傷害，且於
    110年7月25日入永康奇美醫院住院後，於同年月26日接受右
    小腿清創併死骨切除及骨移植治療，於同年8月26日至31日
    入加護病房，於同年9月4日出院，可認洪誠陽因本件事故所
    受傷害非輕，參以被告並未與洪誠陽達成和解，原審所量處
    前揭所述之刑度是否過輕，及洪誠陽所受傷勢是否已達重傷
    害之程度，均非無研求之餘地，告訴人據此聲請上訴，尚非
    顯無理由，爰請求撤銷原判決，更為適當合法之判決等語。
　㈡被告上訴意旨略以：被告之過失係行經號誌管制肇事岔路口
    ，轉彎車未讓直行車先行，然洪誠陽之肇事因素，包括酒精
    測定值超過標準、超速、未注意車前狀況等，顯見洪誠陽對
    於本件事故之發生，相較被告所需負擔責任更多，且被告是
    犯刑法第284條前段之過失傷害罪，洪誠陽則是犯道路交通
    管理處罰條例第86條第1項、刑法第284條前段之汽車駕駛人
    酒醉駕車，犯過失傷害罪，原審將被告、洪誠陽刑期同樣判
    處有期徒刑5月，對被告而言，顯屬過重。被告所駕駛甲車
    是右前方副駕駛座遭乙車撞擊，顯見被告已在左轉中，若乙
    車未有超速、未注意車前狀況，本件事故應可避免。被告並
    無前科紀錄，洪誠陽要求之和解金額高達1,700餘萬元，非
    被告所能負擔，請求給予緩刑機會等語。
　㈢按行為與結果間，是否有相當因果關係，不僅須具備「若無
    該行為，則無該結果」之條件關係，更須具有依據一般日常
    生活經驗，有該行為，通常皆足以造成該結果之相當性，始
    足當之（最高法院107年度台上字第847號判決意旨參照）。
    又按關於刑之量定，為求個案裁判之妥當性，法律賦予法院
    裁量之權，量刑輕重，屬為裁判之法院得依職權自由裁量之
    事項，苟其量刑已以行為人之責任為基礎，並斟酌刑法第57
    條各款所列情狀，在法定刑度內，酌量科刑，如無偏執一端
    ，致明顯失出、失入等科罰與罪責不相當之情形，上級審法
    院即應予尊重，不得單就量刑部分遽指為不當或違法（最高
    法院96年台上字第7018號判決意旨參照）。
　㈣針對檢察官上訴主張被告涉犯過失致重傷害罪部分：
　　經本院函詢永康奇美醫院，該院函覆：⒈洪誠陽因右小腿開
    放性骨折後續感染骨髓炎及骨癒合不良於110年7月25日入院
    ，同年7月26日接受手術清創及死骨切除及填塞人工骨治療
    ，然於住院中持續發燒，後續出現肺水腫及呼吸困難，敗血
    症，心臟衰竭等併發症，與車禍事故相關但並無直接因果關
    係。⒉目前洪誠陽右小腿骨折仍有骨髓炎及骨折未癒合，符
    合毁敗及嚴重減損一肢以上之機能重傷程度，有永康奇美醫
    院111年1月12日（111）奇醫字第0219號函暨所附洪誠陽之
    病情摘要1份在卷可憑（交簡上卷第97至99頁）。是以，永
    康奇美醫院回函雖認為洪誠陽右小腿之傷勢現已達重傷害程
    度，然該院認為洪誠陽之上開病症與本件事故並無直接因果
    關係，且洪誠陽上開病症距離本件事故發生日已逾2年，期
    間洪誠陽曾患有「右足踝關節僵直、阿基里氏肌腱過緊」，
    遂於109年12月9日接受「手術跟腱肌腱放鬆及攣縮組織切開
    放鬆」，於109年12月17日、同年月23日接受「門診手術徒
    手關節授動術及石膏固定治療」，有永康奇美醫院診斷證明
    書1份附卷可佐（交簡上卷第133頁），洪誠陽至110年7月25
    日始另因右小腿開放性骨折後續感染骨髓炎、骨癒合不良入
    院接受治療。衡諸一般生活經驗，實難認定被告之行為通常
    皆足以造成洪誠陽有右小腿骨髓炎、骨折未癒合之結果，更
    難認被告所為通常足以造成洪誠陽受有肺炎，肺水腫及呼吸
    困難，敗血症，心臟衰竭等併發症，自無法逕認被告所為與
    洪誠陽上開病症具有相當因果關係。因此，檢察官上訴主張
    被告涉犯過失致重傷害罪等語，尚非有據，應予駁回。
　㈤針對原審量刑部分：
　　查原判決已審酌刑法第57條多款科刑輕重之標準，及審酌被
    告、洪誠陽就本件事故發生之過失情節，被告、洪誠陽及謝
    宛淩等6人所受傷害程度，被告、洪誠陽均坦承犯行之犯後
    態度，並考量被告與洪誠陽未能達成和解，暨其等之智識程
    度、生活狀況等一切情狀，而為量刑，已如前述，既未逾越
    法定刑度，復未濫用自由裁量權限而有輕重失衡之處，或有
    違反比例原則、平等原則之情。經綜合判斷上開各科刑輕重
    之標準，仍難認原判決就被告所為量刑有何輕重失衡之情，
    是原判決量刑應屬妥適。檢察官及被告上訴意旨，認原審量
    刑不當，均無理由，應予以駁回。
　㈥被告上訴意旨雖另請求併為緩刑之宣告，惟被告迄今仍未與
    洪誠陽達成和解或賠償損害，又未獲洪誠陽之原諒，其雖未
    曾因故意犯罪受有期徒刑以上刑之宣告，有臺灣高等法院被
    告前案紀錄表1份在卷可憑，而符合緩刑宣告之要件，然仍
    不宜為緩刑之宣告，是被告此部分之上訴，亦無理由，應併
    予駁回。
據上論斷，應依刑事訴訟法第455條之1第1項、第3項、第373條
、第364條、第368條，判決如主文。
本案經檢察官黃齡慧聲請以簡易判決處刑，檢察官紀芊宇於本審
到庭執行職務。
中　　華　　民　　國　　111 　年　　4 　　月　　20　　日
                  刑事第十一庭  審判長法　官　陳淑勤
                                      法  官  周宛瑩
                                      法  官  張郁昇
以上正本證明與原本無異。
不得上訴。
　　　　　　　　　　　　　　　　　　　書記官　陳冠盈
中　　華　　民　　國　　111 　年　　4 　　月　　20　　日
附錄本案論罪科刑法條：
中華民國刑法第284條
因過失傷害人者，處1年以下有期徒刑、拘役或10萬元以下罰金
；致重傷者，處3年以下有期徒刑、拘役或30萬元以下罰金。